臺灣臺中地方法院民事判決
110年度簡字第315號
原      告  黃鈺婷  

訴訟代理人  石志堅律師
被      告  楊鎬丞  

訴訟代理人  顧宇翔  
被      告  張登凱  



訴訟代理人  楊淑琍律師
上列原告因被告損害賠償案件於刑事訴訟程序提起附帶民事訴訟
請求損害賠償事件，經本院刑事庭裁定移送前來（本院108年度
交附民字第294號），本院於民國110年10月18日言詞辯論終結，
判決如下：
    主    文
被告應連帶給付原告新臺幣578,444元，及自民國108年1月8日起
至清償日止，按週年利率5%計算之利息。
原告其餘之訴駁回。
訴訟費用由被告連帶負擔18%，餘由原告負擔。
本判決原告勝訴部分得假執行。但被告如以新臺幣578,444元為
原告供擔保後，得免為假執行。
原告其餘假執行之聲請駁回。
    事 實 及 理 由
壹、程序事項：
一、按修正之民事訴訟法簡易訴訟程序，依本施行法第12條第10
    項公告施行後，於修正前已繫屬之事件，未經終局裁判者，
    其法院管轄權及審理程序，適用修正後之規定，民事訴訟法
    施行法第4條之1第1款定有明文。而依修正後民事訴訟法第4
    27條第2項第11款規定，本於道路交通事故有所請求而涉訟
    者，不問其標的金額或價額，應一律適用簡易程序。經查，
    本件原告主張因兩造發生車禍，致原告受有損害，並訴請被
    告賠償損害，揆諸上開說明，屬修正後民事訴訟法第427條
    第2項第11款規定之簡易訴訟事件，應由本院改依簡易訴訟
    程序為裁判，合先敘明。
二、按訴狀送達後，原告不得將原訴變更或追加他訴。但有下列
    各款情形之一者，不在此限：二、請求之基礎事實同一者。
    三、擴張或減縮應受判決事項之聲明者。七、不甚礙被告之
    防禦及訴訟之終結者。民事訴訟法第255條第1項第2款、第3
    款、第7款定有明文。原告起訴時訴之聲明第一項為「被告2
    人應連帶給付給原告新臺幣(下同)3,406,934元，其中1,200
    ,000元應自民國108年1月8日起至清償日止，按週年利率百
    分之5計算之利息；其中2,206,934元應自起訴狀送達翌日起
    ，按週年利率百分之5計算之利息。」。嗣於110年7月22日
    具狀變更聲明第一項為「被告2人應連帶給付給原告3,214,4
    11元，其中1,200,000元應自民國108年1月8日起至清償日止
    ，按週年利率百分之5計算之利息；其餘2,014,411元應自起
    訴狀送達翌日起，按週年利率百分之5計算之利息。」，所
    主張之基礎事實與原起訴之事實相同，無礙於被告之防禦，
    僅屬減縮應受判決事項聲明，依前揭法條規定，應予准許。
貳、實體事項：
一、原告主張：
　㈠被告甲○○應注意交岔路口10公尺內為禁止臨時停車處所，不
    得任意停車，且依當時客觀情形，並無不能注意之特別情事
    ，竟疏未注意及此，於107年5月29日上午8、9時許，將車牌
    號碼000-0000號自小客車，停放在臺中市潭子區大德北路路
    旁距離大明三路十公尺之範圍內，影響往來車輛行車視距。
    嗣被告丙○○於同日上午10時35分許，駕駛車牌號碼0000-00
    號自小客車，沿臺中市潭子區大明三路由南往北方向行駛，
    行駛至臺中市潭子區大德北路與大明三路之交岔路口時，欲
    左轉駛入臺中市潭子區大德北路，其原應注意汽車行駛時，
    駕駛人應注意車前狀況，並隨時採取必要之安全措施，且汽
    車行至無號誌之交岔路口，支線道車應暫停讓幹線道車先行
    ，行駛至交岔路口，轉彎車應讓直行車先行，而依當時天候
    為晴，日間自然光線，路面鋪裝柏油、乾燥無缺陷亦無障礙
    物，並無不能注意之情形，竟疏未注意而貿然左轉，適左方
    有原告乙○○騎乘車牌號碼000-000號普通重型機車，沿臺中
    市潭子區大德北路由昌平路往大富路方向直行，行經上開交
    岔路口，亦疏未注意車前狀況、減速慢行作隨時停車之準備
    ，其騎乘之上開普通重型機車前車頭遂與被告丙○○所駕駛之
    上開自小客車前車頭發生擦撞，原告乙○○因而人車倒地，並
    受有右側脛骨近端與腓骨上端之閉鎖性骨折、右側第二指骨
    封閉性骨折、左上門牙斷裂及右上門牙挫傷、脛骨踝骨折（
    右側）等傷害。 
　㈡被告甲○○因違規停放車輛，致被告楊鎬承撞擊原告，致原告
    受有傷害，原告爰依民法第184條第1項、第191條之2前段及
    第195條第1項及第185條第1項前段之規定，請求被告2人負
    共同侵權行為之連帶損害賠償責任。就過失責任部分，依臺
    中市車輛行車事故鑑定委員會中市車鑑0000000案之鑑定意
    見書，被告丙○○為肇事主因，應負擔70%過失責任，原告與
    被告甲○○為肇事次因，應同負30%過失責任。另原告已領取
    強制責任保險給付101,522元。原告請求之項目及金額如下
    ：
　⒈醫療費用163,227元：原告因本件交通事故至臺中榮民總醫院
    （下稱臺中榮總）就診之醫療費用為97,577元、清泉醫院醫
    療費用1,055元、中國醫藥大學附設醫院（下稱中國附醫）
    醫療費用3,880元、柏青牙醫診所醫療費24,400元、鼎善十
    方中醫診所醫療取藥部分費用25,300元、鼎善十方中醫診所
    醫療看診部分費用8,250元、108年7月5日至108年7月7日為2
    次手術花費2,765元，合計共為163,227元（計算式：97,577
    +1,055+3,880+24,400+25,300+8,250+2,765=163,227）。
　⒉增加生活必要費用1,570元：購置助行器、四腳拐杖。　
　⒊看護費用198,000元：依臺中榮總107年10月3日診斷證明書處
    置意見所載，原告需專人看護3個月，原告雖係由家人看護
    ，然依最高法院86年度台上字第2005號判決意旨，親屬看護
    時，雖無現實看護費之支付，亦宜認被害人受有相當於看護
    費之損害，得向加害人請求賠償，依臺中市居家照顧之通常
    價格為1日2,400元，是原告自得向被告2人請求看護費用198
    ,000元（計算式：2,200元×90天=198,000）。
　⒋車號000-000號機車修復費用19,250元：已取得車輛損害賠償
    讓與同意書。
　⒌不能工作之損失150,000元：本件車禍發生時，原告尚在育嬰
    留職停薪期間，然於該期間係擔任家庭主婦，擔任照顧家庭
    及小孩之責，原告縱未因擔任家務而收取報酬，惟其所從事
    之家務勞動於社會上仍具經濟上價值，基此，依原告於休養
    期間留職停薪之薪資為每月25,000元，共計6個月無法處理
    家務，反需仰賴他人照顧，請求本項目損害150,000元，應
    為有理由（計算式：25,000元×6月=150,000元）。
　⒍交通費用25,430元：原告至醫院看診之交通費用。
　⒎精神慰撫金450,000元：原告因本件交通事故受有門牙斷裂、
    右側脛骨近端腓骨之閉鎖性骨折施作鋼釘，且於術後縫合17
    針、右側第二指骨封閉性骨折、身體多處挫傷之痛苦無可言
    喻，且原告無法妥善照顧幼子外，尚需仰賴他人照護，精神
    上痛苦自不待言。基此，原告向被告2人請求非財產損害450
    ,000元。
　⒏減少勞動能力損失2,206,934元：　
　⑴原告因本件事故之失能比例為38.45%：原告因本件交通事故
    於治療後，雙腳一下肢縮短3公分以上，依勞工保險失能給
    付標準12-8，一下肢縮短三公分以上者為失能等級11。按勞
    工保險條例第54條之1之附表即勞工保險失能給付標準表，
    其所載殘廢等級雖有15級，但第1級、第2級、第3級依該表
    所載之身體殘害狀態均為終身不能從事任何工作，故為百分
    之百喪失勞動能力，扣除第2級、第3級後，實際僅有13級，
    每一級差距為100%÷13＝7.69%，而以7.69%為第15級，往上計
    算每級均加7.69%，是原告因本件交通事故之失能比例為38.
    45%（計算式:7.69%×5=38.45%）。108年最低投保薪資為23,
    100元，故而原告每月減少勞動損失為8,881.95元（計算式:
    23,100元×38.45%=8,881.95元。）
　⑵承上，原告現年29歲7個月（78年11月17日生），而距退休年
    齡65歲尚有35年5個月，依霍夫曼式計算法扣除中間利息（
    首期給付不扣除中間利息）核計其金額為新臺幣2,206,934
    元（計算方式為：106,583×20.00000000+【106,583×0.0000
    0000】×【20.0000000-00.00000000】=2,206,933.00000000
    0）。其中20.00000000為年別單利5%第35年霍夫曼累計係數
    ，20.0000000為年別單利5%第36年霍夫曼累計係數，0.0000
    0000為未滿一年部分折算年數之比例【153/365=0.00000000
    】採四捨五入，元以下進位）。故原告因本件事故減少勞動
    能力損失為2,206,934元。
　⑶據中山醫學大學附設醫院110年4月16日函覆之鑑定結果，認
    原告未達勞動能力減損條件，容有可議。蓋該醫院於鑑定時
    ，並未通知原告至該醫院掛號就診，再據原告現今復原狀況
    綜合判斷，難謂鑑定程序上可稱允當。是原告仍主張具有 
    減少勞動能力損失2,206,934元。
　⒐綜上合計，被告2人應連帶給付損害賠償金額為3,214,411元
    （計算式：163,227+1,570+198,000+19,250+150,000+25,43
    0+450,000+2,206,934=3,214,411）。
　㈢被告甲○○稱其違規停車之行為，與本件車禍之發生難謂有相
    當因果關係云云，然依臺中市車輛行車事故鑑定委員會中市
    車鑑0000000案之鑑定、臺中市交通事件裁決處108年2月18
    日中市交裁管字第1080002413號覆議函文明確載明「甲○○駕
    駛自用小客車，於路口十公尺禁止停車範圍內停車，妨礙行
    車視線，為肇事次因」，據此足知，被告甲○○違規停車行為
    ，係造成妨礙原告及被告丙○○行車視線原因，因而致原告與
    被告丙○○碰撞，難謂與本件碰撞事故不具相當因果關係，被
    告甲○○所辯，洵屬無稽。　
　㈣訴之聲明：⒈被告2人應連帶給付給原告3,214,411元，其中⑴1
    ,200,000元應自民國108年1月8日起至清償日止，按年息5%
    計算之利息；⑵2,014,411元應自起訴狀送達之翌日起，按年
    息5%計算之利息。⒉原告願供擔保，請准宣告假執行。
二、被告丙○○則以：
　㈠對於車禍事實，伊承認為肇事主因，但主張原告與有過失。
    過失責任部分，主張伊應負擔40%，原告及被告甲○○各應負
    擔30%之過失責任。就原告請求賠償之金額答辯如下：
　⒈醫療費用163,227元部分：除臺中榮總之急診、骨科及清泉醫
    院復健科外、其餘就診科別與系爭事故難認有關聯。
　⒉增加生活必要費用1,570元部分：購買助行器部分無意見，但
    四腳拐杖用途與助行器相同，認無購買必要。
　⒊看護費用198,000元部分：主張以強制汽車責任保險給付標準
    第2條第5項規定，認1天以1,200元計算。
　⒋機車修理費19,250元部分：主張應扣除零件折舊。
　⒌不能工作損失150,000元部分：原告於106年4月1日起至107年
    11月7日期間申請育嬰留職停薪，並於107年11月8日提出離
    職申請，且當日生效，為此原告並無因系爭事故而生不能工
    作之損失，原告所請無理由。
　⒍交通費用25,430元部分：針對往返門診必要部分沒有意見，
    其餘爭執。
　⒎勞動能力減損2,206,934元部分：依中山醫學大學附設醫院於
    110年4月16日中山醫大附醫法務字第1100003353號函覆以鑑
    定意見：「…病人喪失活動角度為0-10%，未達運動失能（即
    喪失生理運動範圍三分之一以上者）之定義，因此無法達到
    勞動能力減損之條件。」等語，為此原告請求勞動能力減損
    則為無理由。
　⒏精神慰撫金450,000元部分：請求過高，請酌定合理賠償金額
    。　　
　㈡按強制汽車責任保險法第32條，原告已受領之強制險給付視
    為損害賠償金額之一部分，為此原告倘已受領本件強制汽車
    責任保險給付，依該條規定，被告於負損害賠償責任時，應
    當予以扣除。另依據臺中市車輛行車事故鑑定委員會鑑定意
    見，原告於系爭事故中負有肇事次因，有民法第217條過失
    相抵之適用。
　㈢答辯聲明：⒈駁回原告之訴及假執行之聲請。⒉如受不利之判
    決，請准供擔保免為假執行。　
三、被告甲○○則以：　　
　㈠參諸被告丙○○於偵查及刑事審判時之供述，可知當被告丙○○
    駕駛之車輛要左轉進入路口時，其視線早已看見左側來車，
    是自斯時起，被告甲○○停放之車輛即不會影響被告丙○○觀看
    左側來車之視線。再者，據被告丙○○所陳稱其駕駛之車輛已
    進入路口，至與原告騎乘之機車發生碰撞期間，被告丙○○與
    原告之間尚有三或四棟透天厝面寬之距離可以反應。縱認被
    告丙○○雖於最初剛要駛入交岔路口時，其視線會遭被告甲○○
    違規停放之車輛所阻擋，然其於穿越交叉路口道路行駛過程
    中，亦應注意左右來車，此時被告丙○○之視線已不受阻擋，
    能清楚看見大德北路由昌平路往大富路方向車道之行車狀況
    ，故其見原告騎乘之機車自左側車道駛來，即應停止禮讓原
    告先行。另原告係沿道路中間雙黃線之快車道內側行駛，而
    非在快車道外側與慢車道行駛，且本件警詢時，證人黃景湛
    於107年11月14日警詢時證稱：…看見我左後方的機車往事故
    地方向騎過，機車騎士(即原告乙○○)行駛過程中，視線在看
    左上方，沒有煞車，便撞上已經停在路口的黑色車輛，事發
    後我便上前關心，聽見機車騎士說：不好意思，我在找路沒
    看到…等語。足證原告於車禍發生時，視線並未注意前方，
    而係看向左側，因此始會未注意到被告丙○○之車輛出現而不
    及反應，直接撞上被告丙○○駕駛之車輛，則原告行駛過程中
    未注意車前狀況，行經無號誌交叉路口未減速慢行做隨時停
    車準備之情亦實為明確。
  ㈡據上，即若排除被告甲○○違規停車之情形，以被告丙○○及原
    告上開駕駛過失行為，仍會發生本件車禍，故本件車禍之發
    生，實不因被告甲○○違規停車有所影響，從而，被告甲○○違
    規停車之行為，與本件車禍之發生難謂有相當因果關係。退
    萬步言，縱認被告甲○○就前揭車禍之發生有所過失，惟抗辯
    原告亦有過失，主張有民法第217條過失相抵之適用，則就
    原告請求賠償之金額，答辯如下：
　⒈醫療費用163,227元部分：
　⑴臺中榮總之醫療費用97,577元部分，原告所提臺中榮總診斷
    證明書記載「脛骨髁骨折，右側。」，然觀諸原告所提出之
    臺中榮總醫療費用收據影本，除有骨科外，尚有牙科、整形
    外科暨未標示就醫科別者，原告迄未證明其因本件車禍所致
    之傷勢必須至上開醫院之牙科、整形外科暨未標示就醫科別
    者看診，難遽認與本件所受傷勢之治療有何必然關聯。
　⑵中國附醫之醫療費用3,880元部分，因未有中國附醫之診斷證
    明書足證原告需掛號看診之科別有內科、整形科，是難認原
    告至上開醫院之內科、整形科看診，究與其因本件所受傷勢
    之治療有何必然關聯。
　⑶柏青牙醫診所醫療費用24,400元部分，原告所提柏青牙醫診
    斷書應診日期係自107年7月19日起，與本次事故發生日相差
    1個半月以上，且原告左上門牙經牙科醫師診斷係慢性齒髓
    炎，因慢性齒髓炎而於上開牙醫診所進行之相關治療，難認
    與本件車禍有何因果關係。
　⑷鼎善十方中醫診所取藥及看診費用共計33,550元部分，參諸
    原告所提鼎善十方中醫診所診斷證明書，核與臺中榮總診斷
    證明書所診斷之受傷部位及受傷方式均有不同，又原告係於
    本次事故發生逾1個月後，始前往上開中醫診所治療，則其
    左側食指挫傷及右側膝部挫傷是否係其他事故或係本次事故
    所造成，亦非無疑。　
　⑸新增手術花費2,765元部分，就醫療收據之形式真正不爭執，
    但無法看出與本件事故有無因果關係。　
　⒉增加生活必要費用1,570元部分：原告既已購置助行器，則無
    購買四腳拐杖之必要。
  ⒊看護費用198,000元部分：原告為親屬看護，因其親屬未具備
    專業看護之本職學能，其看護費用尚不得以專業標準計算，
    參考強制汽車責任保險給付標準第2條第5項規定，應認1天
    以1,200元計算方為適當。
　⒋不能工作損失150,000元部分：原告於106年4月1日至107年11
    月7日期間申請育嬰留職停薪，即於106年4月1日起未受領薪
    資收入，是足證原告於系爭事故受傷前，因留職停薪並無薪
    資收入，自難認原告受有不能工作之所失利益。原告雖主張
    其於育嬰留職停薪期間為家庭主婦，家務勞動非不能評價為
    金錢，應認原告受有相當於薪資報酬之損害云云，惟無論有
    無系爭事故之發生，家務本應由夫妻共同操持、分擔，且原
    告於育嬰留職停薪前，並非從事家管，縱於受傷期間有未能
    操持家務之情事，亦可由其配偶為之，並無所受損害或所失
    利益，故原告請求不能工作損失，實屬無據。
　⒌交通費用25,430元部分：觀原告所提出計程車運價證明，並
    無駕駛人之用印或簽名，且均未記載起訖點，無從認定與本
    件車禍事故有何關聯，故原告請求交通費用部分無理由。
　⒍機車修理費19,250元部分：原告僅提供估價單，並非實際支
    出，且機車維修估價單記載各處修繕零件是否與本起車禍事
    故有因果關係、是否具有必要性，亦非無疑，無從認定原告
    受有此部分之損害。
　⒎減少勞動能力損失2,206,934部分：依中山醫學大學附設醫院
    於110年4月16日中山醫大附醫法務字第1100003353號函覆以
    鑑定意見：「…病人喪失活動角度為0-10%，未達運動失能（
    即喪失生理運動範圍三分之一以上者）之定義，因此無法達
    到勞動能力減損之條件。」等語，是系爭事故尚難認有造成
    原告勞動能力減損，故原告此部分請求，實非有據。　
  ⒏精神慰撫金450,000元部分：實非被告所能負擔，所請過高，
    容無理由。
  ㈢按保險人依本法規定所為之保險給付，是為被保險人損害賠
    償金之ㄧ部分；被保險人受損害賠償請求權時，得扣除之，
    強制汽車責任保險法第32條訂有明文。經查，系爭事故發生
    後，原告倘己受領本件強制責任保險給付，包括：醫療費用
    、看護費用等，則上開醫療費用應自原告所請求之賠償金額
    內扣除。
　㈣答辯聲明：⒈原告之訴駁回。⒉如受不利之判決，請准供擔保
    免為假執行。
四、本院之判斷：
  ㈠原告主張：被告甲○○於107年5月29日上午8、9時許，將車牌
    號碼000-0000號自小客車，停放在臺中市潭子區大德北路路
    旁距離大明三路十公尺之範圍內。嗣被告丙○○於同日上午10
    時35分許，駕駛車牌號碼0000-00號自小客車，沿臺中市潭
    子區大明三路由南往北方向行駛，行駛至臺中市潭子區大德
    北路與大明三路之交岔路口時，欲左轉駛入臺中市潭子區大
    德北路，其原應注意汽車行駛時，駕駛人應注意車前狀況，
    並隨時採取必要之安全措施，且汽車行至無號誌之交岔路口
    ，支線道車應暫停讓幹線道車先行，行駛至交岔路口，轉彎
    車應讓直行車先行，而依當時天候為晴，日間自然光線，路
    面鋪裝柏油、乾燥無缺陷亦無障礙物，並無不能注意之情形
    ，竟疏未注意而貿然左轉，適左方有原告乙○○騎乘車牌號碼
    000-000號普通重型機車，沿臺中市潭子區大德北路由昌平
    路往大富路方向直行，行經上開交岔路口，亦疏未注意車前
    狀況、減速慢行作隨時停車之準備，其騎乘之上開普通重型
    機車前車頭遂與丙○○所駕駛之上開自小客車前車頭發生擦撞
    ，乙○○因而人車倒地，並受有右側脛骨近端與腓骨上端之閉
    鎖性骨折、右側第二指骨封閉性骨折、左上門牙斷裂及右上
    門牙挫傷、脛骨踝骨折（右側）等傷害。為被告所不爭執，
    且有醫療診斷證明書、醫療費用收據、機車修理費用估價單
    等件為證（見本院108年度交附民字第294號卷【下稱附民卷
    】第27、45-201頁），並經本院依職權調閱本院108年度交
    易字第760號刑事卷審核屬實，此部分事實，已可認定。
  ㈡本件車禍過失比例之認定：
  ⒈按汽車臨時停車時，應依下列規定：二、交岔路口、公共汽
    車招呼站十公尺內、消防栓、消防車出入口五公尺內不得臨
    時停車。汽車停車時，應依下列規定：一、禁止臨時停車處
    所不得停車。道路交通安全規則第101條第1項第2款、第112
    條第1項第1款分別定有明文。查被告甲○○駕駛車牌號碼000-
    0000號自小客車停放在上開大德北路上路旁距離大明三路十
    公尺範圍內之事實，為被告甲○○所供承在卷（見本院108年
    度交易字第760號刑事卷【下稱刑事卷】第62頁），復有道
    路交通事故現場圖附卷可憑（見臺灣臺中地方檢察署107年
    度他字第8223號卷【下稱他字卷】第39頁），是被告甲○○上
    開停車之行為，業已違反上開規定，應無疑義。而被告甲○○
    之上開車輛，於被告丙○○、原告駕車行進至上開交岔路口網
    狀線前，均遮蔽其等之視線乙節，業經被告丙○○、原告陳述
    明確（見他字卷第24-25頁、第48頁、刑事卷第297頁），並
    有行車紀錄器翻拍照片在卷可憑（見刑事卷第209-211頁）
    ，足見被告甲○○將車輛停放在臺中市潭子區大德北路路旁距
    離大明三路十公尺之範圍內，確有影響往來車輛行車視距，
    致被告丙○○、原告未能及時注意彼此，因而發生本件車禍，
    是被告甲○○上開違規停車行為，與本件車禍導致告訴人受傷
    之結果，自有相當因果關係；且被告丙○○駕車至上開路口前
    ，左前方之視線即已遭被告甲○○違停之車輛阻擋，自不得以
    被告丙○○之車輛已左轉行駛至路口黃色網狀線，而解免其責
    任。是被告甲○○抗辯：被告丙○○駕駛車輛要左轉進入交岔路
    口時，其視線早已看見左側來車，是自斯時起，被告甲○○之
    車輛並不會阻擋被告丙○○觀看左側來車之視線，就本件車禍
    無過失責任，難認有據。
  ⒉又按汽車行駛時，駕駛人應注意車前狀況，並隨時採取必要
    之安全措施；汽車行駛至交岔路口，其行進、轉彎，應依下
    列規定：二、行至無號誌或號誌故障而無交通指揮人員指揮
    之交岔路口，支線道車應暫停讓幹線道車先行；七、轉彎車
    應讓直行車先行。道路交通安全規則第94條第3項、第102條
    第2款、第7款定有明文。被告丙○○駛至上開交岔路口時，既
    明知路口左側遭人違規停車，而對視野存有阻礙此點已具認
    識，憑其個人之相當智識與一般駕車經驗，於左轉駛入交岔
    路口時，更應謹慎小心，自應於確認無人車通行後，方得起
    駛，殊非得以視野遭路邊違規停放之車輛遮避作為減免其注
    意義務之理由。惟被告丙○○駕駛車輛之行車紀錄器錄影畫面
    經本院刑事庭法官勘驗，勘驗結果如下（見刑事卷第178-17
    9頁）：
    ⒈11：28：09--車輛發動，直行駛向前方。
    ⒉11：28：26--車輛駛近路口，左前方有白色汽車停放。
    ⒊11：28：28--車輛駛至路口，有減速慢行，此時白色汽車
      位於車輛左前方，左轉視線似有被遮擋。
    ⒋11：28：33--車輛停止於路口黃色網狀線，車輛鳴按喇叭
      3聲，第3聲是長音。
    ⒌11：28：34--機車出現於畫面左方。
    ⒍11：28：35--機車撞擊車輛。
    ⒎11：28：33至11：28：40車輛均未移動。
    ⒏11：28：34畫面左側之機車行駛在雙黃線之右側。
    依上開勘驗結果可知，被告丙○○駕車行至上開交岔路口時，
    雖有減速慢行，然並未於讓路標線處停止，確認幹道車有無
    來車，亦未按鳴喇叭示警，確認幹道是否安全，而疏未注意
    ，在往來人車有無未明之情況下，逕將車輛左轉駛入交岔路
    口之黃色網狀線上，自難認被告丙○○對於本件車禍之發生全
    然無過失。雖被告丙○○見原告騎乘之車輛駛來，即停止並按
    鳴喇叭，原告若能預先減速並作隨時停車準備，或可避免本
    件車禍，然此為原告與有過失，亦不影響前揭被告丙○○有過
    失之認定。且原告及被告丙○○亦不爭執其等就本件車禍有過
    失（見本院卷第378、421頁），自屬有過失無訛。
  ⒊本件經送臺中市車輛行車事故鑑定委員會鑑定，鑑定結果認
    為：被告丙○○駕駛自用小客車，行至無號誌交岔路口，支線
    道車未於路口前暫停讓幹線道車先行，為肇事主因。原告駕
    駛普通重型機車，行經無號誌交岔路口，疏未注意減速慢行
    作隨時停車之準備，為肇事次因。被告甲○○駕駛自用小客車
    ，於路口十公尺禁止臨時停車範圍內停車，妨礙行車視線，
    為肇事次因等情，有該會107年11月22日中市車鑑字第10700
    07570號函附中市車鑑0000000案鑑定意見書在卷可考（見他
    字卷第143-151頁），且臺中市車輛行車事故鑑定覆議委員
    會之鑑定意見亦同上開送鑑定委員會之鑑定意見，有臺中市
    交通事件裁決處108年2月18日中市交裁管字第1080002413號
    函附卷可參（見他字卷第173頁），而為與本院相同之認定
    。本院認為被告丙○○應讓車而未讓，應就本件車禍發生負最
    大責任，原告及被告甲○○過失程度較輕，但仍應負相當責任
    ，本件車禍之過失比例應為被告丙○○60%被告甲○○20%、原告
    20%。
　㈢按數人共同不法侵害他人之權利者，連帶負損害賠償責任。
    不法侵害他人之身體或健康者，對於被害人因此喪失或減少
    勞動能力或增加生活上之需要時，應負損害賠償責任；不法
    侵害他人之身體、健康、名譽、自由、信用、隱私、貞操，
    或不法侵害其他人格法益而情節重大者，被害人雖非財產上
    之損害，亦得請求賠償相當之金額，民法第185條第1項本文
    、第193條第1項、第195條第1項前段分別定有明文。被告2
    人就本件車禍均有過失，即屬共同侵權行為，應連帶賠償原
    告之損害，茲就原告請求各項損害，有無理由，分述如下：
  ⒈原告主張因本件交通事故至臺中榮總就診之醫療費用為97,57
    7元、清泉醫院醫療費用1,055元、中國附醫醫療費用3,880
    元、栢青牙醫診所醫療費24,400元、鼎善十方中醫診所醫療
    取藥部分費用25,300元、鼎善十方中醫診所醫療看診部分費
    用8,250元、108年7月5日至108年7月7日為2次手術花費2,76
    5元，合計共為163,227元。經查：
　⑴被告雖抗辯：並無證據證明原告因本件車禍牙齒斷裂，且齒
    齦炎之病症不需根管治療，故牙醫診所部分與本件無關。然
    依中國附醫診斷證明書（見他字卷第99頁），原告於107年5
    月29日至該院急診，經牙科及骨科會診處置，於同日18時許
    轉院至臺中榮總，診斷病名為「右側脛骨近端與腓骨上端之
    閉鎖性骨折、右側第二指骨封閉性骨折、左上門牙斷裂及右
    上門牙挫傷」，故原告車禍後第一時間是到中國附醫急診，
    之後才轉院至臺中榮總進行腳部手術，而在中國附醫時已經
    有「左上門牙斷裂及右上門牙挫傷」傷勢並需牙科會診，顯
    然車禍確有造成牙齒斷裂傷勢。又栢青牙醫診所診斷證明書
    記載病名為齒「髓」炎，被告抗辯齒「齦」炎無須根管治療
    ，似有誤會。故在臺中榮總、中國附醫之牙科支出及確實為
    本件車禍所致，被告抗辯與車禍無關，難以採取。又上開中
    國附醫診斷證明書記載「右側第二指骨封閉性骨折」，但依
    病歷記載是「left 2nd finger middle phalange fracture
    」（見本院卷第169頁），故診斷證明書記載右側應係誤載
    ，實際上是左手第二指即食指骨折。
　⑵另依原告病歷，臺中榮總整形外科診治結果為上肢骨折（見
    本院卷第211頁）、中國附醫整形外科之診治是關於除疤手
    術及雷射（見本院卷第179頁），本院審酌原告確有手指骨
    折傷勢已如上述，且原告經歷重大手術亦有除疤需求，亦與
    本件車禍有關。關於2次手術費用部分，原告業已提出收據
    為證（見本院卷第355頁），收據日期為108年7月5日至108
    年7月7日，與臺中榮總診斷證明書（見本院卷第73頁）記載
    拔除內固定之時間相符，此係拔除車禍後手術植入之輔助固
    定物，自與本件車禍有關。鼎善十方中醫診所部分，其診斷
    證明書記載「左側食指挫傷之後續照顧、右側膝部挫傷之後
    續照顧」（見附民卷第163頁），均係本件車禍所受傷勢，
    且中醫亦為衛生福利部核准之醫學治療方式，亦屬本件車禍
    所生必要費用。是被告否認上開費用非本件必要費用，均不
    足採。
　⑶惟關於中國附醫內科就診支出240元、5元，收據項目記載為
    「其他」、「病歷複製費」（見附民卷第133、135頁），原
    告在本件訴訟並未提出病歷，「其他」之項目也不知是否與
    本件車禍有關，故此245元應予扣除。
　⑷綜上所述，原告請求醫療費用中僅245元應予扣除，故原告醫
    療費用損害即為162,982元（163,227-245＝162,982）。
  ⒉原告主張因車禍受傷購置助行器、四腳拐杖，增加生活必要
    費用1,570元，業據提出收據為證（見附民卷第195頁），而
    臺中榮總診斷證明書記載需使用助行器（見附民卷第27頁）
    ，此部分自屬必要費用，得向被告請求。　
　⒊原告主張受傷由家人看護，受有看護費用損害198,000元。而
    依臺中榮總診斷證明書處置意見及109年8月24日中榮醫企字
    第1094202737號函文所載，原告需專人全日看護3個月（見
    附民卷第27頁、本院卷第203頁），被告雖抗辯原告係由家
    人看護，非如專業看護，應僅能請求1日1,200元。惟按親屬
    代為照顧被害人之起居，固係基於親情，但親屬看護所付出
    之勞力並非不能評價為金錢，雖因二者身分關係而免除被害
    人之支付義務，惟此種基於身分關係之恩惠，自不能加惠於
    加害人。故由親屬看護時雖無現實看護費之支付，仍應認被
    害人受有相當於看護費之損害，得請求賠償，始符公平原則
    （最高法院94年度臺上字第1543號民事裁判意旨參照）。本
    件原告既有專人看護必要，除住院期間外又未請專業看護，
    其主張係由家屬看護，應屬合理，而若非家人相助，原告必
    須支出之看護費用就是一般的看護費用，故其所受之損害即
    應以看護費用計算，不能因為是家人看護就認為應打折計算
    。而依臺中市居家照顧之通常價格為1日2,200元，為本院職
    務上所知之事實，是原告自得向被告2人請求看護費用198,0
    00元（2,200元×90天=198,000）。
　⒋原告主張：其騎乘之車號000-000號機車因本件車禍受損，支
    出修復費用19,250元，車輛所有權人顧家豪已將損害賠償請
    求權讓與原告，自得向被告請求。查該機車為顧家豪所有，
    有臺中市政府警察局交通事故補充資料表存卷可查（見他卷
    字第57頁），而顧家豪出具車輛損害賠償讓與同意書將此損
    害賠償債權讓與原告，原告並以書狀通知對造（見本院卷第
    49、71頁），原告得請求此部分損害。被告抗辯應扣除折舊
    ，因其修理乃是以新零件替換原本舊零件，故就零件部分應
    扣除折舊。依行政院所頒「固定資產耐用年數表」及「固定
    資產折舊率表」之規定，機器腳踏車之耐用年數為3年，依
    定率遞減法每年折舊千分之536。其最後1年之折舊額，加計
    歷年折舊累積額，其總和不得超過該資產成本原額之10分之
    9（亦即最多扣到剩下十分之一）。依上開臺中市政府警察
    局交通事故補充資料表，此機車係94年12月出廠，至107年5
    月29日車禍發生日止，實際使用年數早已超過3年，依原告
    提出估價單（見附民卷第201頁），零件部分為7,650元，工
    資11,600元，則零件扣除折舊後之修復費用估定為765元（7
    ,650×1/10＝765），工資無折舊問題，故修復費用總計12,36
    5元（11,600+765＝12,365），超過部分不能請求。
　⒌原告主張：本件車禍發生時，原告尚在育嬰留職停薪期間，
    擔任照顧家庭及小孩之責，原告縱未因擔任家務而收取報酬
    ，惟其所從事之家務勞動於社會上仍具經濟上價值，基此，
    依原告於休養期間留職停薪之薪資為每月25,000元，共計6
    個月無法處理家務，反需仰賴他人照顧，請求本項目損害15
    0,000元（25,000元×6月=150,000元）。被告雖抗辯：原告
    於受傷前即留職停薪並無薪資收入，即無任何可預期工作收
    入減損之可能，自難認原告受有不能工作之所失利益。且無
    論有無系爭事故之發生，家務本應由夫妻共同操持、分擔，
    且原告於育嬰留職停薪前，並非從事家管，縱於受傷期間有
    未能操持家務之情事，亦可由其配偶為之，並無所受損害或
    所失利益，原告前開主張無從為有利於原告之認定。然原告
    原任職於凱鑫國際有限公司，薪資每月25,000元，於106年4
    月1日至107年11月7日育嬰留職停薪，於107年11月8日因健
    康因素離職等情，有凱鑫國際有限公司薪資證明及回函在卷
    可稽（見附民卷第203頁、本院卷第155-157頁）。可見原告
    於車禍時並非無業而無法獲取收入，而是為了照顧小孩才暫
    時留職停薪，本院審酌民法第1030條之1關於夫妻剩餘財產
    分配等規定，其立法意旨就是在肯定家務勞動之貢獻，故家
    務勞動之價值為我國民法所肯認。就社會現實而言，不留職
    停薪就必須請保母，每月費用也是數萬元，原告在家照顧幼
    兒確實也可以節省支出而獲得經濟利益。但原告因本件車禍
    受傷，自身尚須休養，自不可能再照顧幼兒，若請保母照顧
    ，自然因此受有損失，若請親友協助，親友是因為與原告之
    情誼方不收費，若因此認為被告無庸賠償，並非合理。在有
    看護必要而由親友看護之情形，實務上向來肯認得請求賠償
    ，已如前述，本件照顧幼兒之情形與之相類，故本院認為至
    少在育嬰而留職停薪之情形下，被害人因受傷無法自行照顧
    幼兒，確有損害而得請求被告賠償。另原告雖於107年11月8
    日離職，但當時尚在原告應休養之期間內，原告又係因健康
    因素離職，應可見與本件車禍有關，則原告主張其因受傷須
    休養6個月，依原本月薪25,000元計算受有損害150,000元，
    應屬可採。
　⒍原告主張：其至醫院看診支出交通費用25,430元。被告雖抗
    辯原告未能提出單據證明。然原告因本件車禍右腳受傷，甚
    至需要助行器輔助才能走路，自然不可能自行駕車前往就醫
    ，搭乘計程車乃屬必要。而原告主張其至各醫療院所就診次
    數及計程車費用如附表所示，就診次數與其提出前揭醫療費
    用單據相符，惟107年7月25日至中國附醫內科治療部分未能
    證明為必要，已如前述，應扣除本次來回之車費，故原告得
    請求之交通費用為25,040元（25,430-【195×2】＝25,040）
    。
  ⒎精神慰撫金部分：按被害人受有非財產上損害，請求加害人
    賠償相當金額之慰撫金時，法院對於慰撫金之量定，應斟酌
    實際加害情形、所造成之影響、被害人痛苦程度、兩造之身
    分、地位、經濟情形及其他各種狀況，以核定相當之數額（
    最高法院51年台上字第223號、47年台上字第1221號判例參
    照）；復按慰撫金之多寡，應斟酌雙方之身分、地位、職業
    、教育程度、財產及經濟狀況、加害之程度、被害人所受之
    痛苦及其他各種情形核定相當之數額。原告因被告之上開侵
    權行為受有前揭傷害，須專人照顧數個月以上，精神上自受
    有一定程度之痛苦，原告依據民法第195條之規定請求被告
    給付其非財產上之損害，應屬有據。查原告為大學畢業（見
    本院卷第123頁），車禍時任職凱鑫國際有限公司，被告丙○○為大學畢業，目前務農，被告甲○○高中畢業，從事服務業
    （見刑事卷第301頁），並審酌兩造財產收入狀況（有兩造
    稅務電子閘門財產所得調件明細表，本院卷第95-111頁）及
    兩造之身分、地位、被告之加害程度、原告所受傷勢及生理
    上所受之痛苦，並考量本件車禍造成原告手指及膝蓋2處骨
    折，另有牙齒斷裂，受傷處甚多等一切情狀，認原告請求精
    神慰撫金之數額以300,000元為適當，逾此部分請求，則屬
    無據。
  ⒏原告另主張因系爭事故，致其喪失勞動能力應為38.45％，受
    有減少勞動能力之損害2,206,934元。為被告所否認。經送
    請中山醫學大學附設醫院鑑定原告傷勢是否導致勞動能力減
    損？若是，減少勞動能力比例為何？中山醫學大學附設醫院
    於110年4月16日以中山醫大附醫法務字第1100003353號函覆
    以鑑定意見：「『運動失能』之定義為喪失生理運動範圍三分
    之一以上者，正常膝關節屈曲活動角度為120-150度…依照清
    泉醫院復健科107年8月3日門診記錄右膝活動角度改善至0-1
    35度，因此病人喪失活動角度為0-10％，未達『運動失能』（
    即喪失生理運動範圍三分之一以上者）之定義，因此無法達
    到勞動能力減損之條件」等語（見本院卷第305頁），是本
    件車禍尚難認有造成原告勞動能力減損。原告雖主張該院並
    未請原告前往診治就逕行鑑定，並非合理。然經本院函詢，
    中山醫學大學附設醫院於110年8月24日以中山醫大附醫法務
    字第1100007600號函覆：「運動失能」之定義為喪失生理運
    動範圍三分之一以上者，依前揭清泉醫院病歷顯示之活動角
    度，已可依定義判斷原告未達勞動能力減損，除非在同一段
    時間內有其他醫院或醫師有差異過大之活動角度，導致難以
    判斷，才需請原告到醫院重新測量，若無上述情形，應無必
    要請原告到醫院等語。而清泉醫院病歷確實記載原告107年8
    月3日就診時右膝活動角度為0-135（見本院卷第195頁），
    故中山醫學大學附設醫院上開鑑定確實是依據勞保失能給付
    相關標準及原告之病歷為判斷，並無不依證據任意臆測或其
    他不可採信之情形，故則原告未能證明其確有勞動能力減損
    ，原告此部分請求，實非有據。
  ⒐綜上所述，原告因此車禍所受之損害共計849,957元（162,98
    2+1,570+198,000+12,365+150,000+25,040+300,000＝849,95
    7）。
  ㈣按損害之發生或擴大，被害人與有過失者，法院得減輕賠償
    金額或免除之，此項規定於被害人之代理人或使用人與有過
    失者，準用之。民法第217條第1、3項定有明文。本院認原
    告應承擔20%之過失責任，業如前述。是依此計算，被告應
    賠償之金額，應按原告過失之比例減輕20%，即為679,966元
    （849,957×【100%-20%】＝679,966，元以下四捨五入）。
  ㈤另按保險人依本法規定所為之保險給付，視為被保險人損害
    賠償金額之一部分；被保險人受賠償請求時，得扣除之，強
    制汽車責任保險法第32條定有明文。原告自認已領取101,52
    2元之強制險理賠（見本院卷第129頁）。故原告得請求被告
    賠償之金額經扣除後應為578,444元（679,966-101,522-450
    ,000＝578,444）。
  ㈥按給付有確定期限者，債務人自期限屆滿時起，負遲延責任
    。給付無確定期限者，債務人於債權人得請求給付時，經其
    催告而未為給付，自受催告時起，負遲延責任。其經債權人
    起訴而送達訴狀，或依督促程序送達支付命令，或為其他相
    類之行為者，與催告有同一之效力。民法第229條第1項、第
    2項定有明文。又遲延之債務，以支付金錢為標的者，債權
    人得請求依法定利率計算之遲延利息。但約定利率較高者，
    仍從其約定利率。應付利息之債務，其利率未經約定，亦無
    法律可據者，週年利率為百分之5，民法第233條第1項、第2
    03條亦有明文。本件原告對被告之損害賠償債權，核屬無確
    定期限之給付，經原告前曾以存證信函催告被告於函到10日
    內給付，於107年12月28日送達被告，有送達證書可憑（見
    本院卷第61、69頁），被告迄未給付，當應負遲延責任。是
    原告請求自存證信函期限之翌日即108年1月8日起，按週年
    利率5%計算之遲延利息，核無不合。
五、綜上所述，原告依侵權行為法律關係，請求被告連帶給付57
    8,444元，及自108年1月8日起至清償日止，按週年利率5%計
    算之利息，為有理由，應予准許。逾此部分之請求，則屬無
    據，應予駁回。
六、本件依民事訴訟法第427條第2項第11款規定適用簡易訴訟程
    序，原告勝訴部分依同法第389條第1項第3款規定，法院應
    依職權宣告假執行。被告陳明願供擔保請准免為假執行，核
    無不合，爰酌定相當擔保金額宣告之。
七、本件判決之結果已臻明確，兩造其餘攻擊防禦方法，核與判
    決結果不生影響，毋庸一一贅述，附此敘明。
八、訴訟費用負擔之依據：民事訴訟法第第79條、第85條第2項
    。
中　　華　　民　　國　　110 　年　11　　月　　12 　　日
               民事第五庭  法  官  王奕勛
附表（原告主張交通費用計算方式）：
編號 就診醫院 次數 單趟費用(新台幣/元) 共計費用(新台幣/元)  1 臺中榮總 14×2(來回)=28    425  (原證17，見本院卷第357頁) 11,900  2 清泉醫院 13×2(來回)=26   270  (原證18，見本院卷第359頁) 7,020  3 中國附醫 3×2(來回)=6     195  (原證19，見本院卷第361頁) 1,170  4 栢青牙醫 5×2(來回)=10    160 (原證20，見本院卷第363頁) 1,600  5 鼎善十方中醫診所 22×2(來回)=44   85   (原證21，見本院卷第365頁) 3,740 
以上正本係照原本作成。
如對本判決上訴，須於判決送達後20日內向本院提出上訴狀。如
委任律師提起上訴者，應一併繳納上訴審裁判費。
中　　華　　民　　國　　110 　年　　11　　月　　12　　日
                              書記官  高偉庭